臺灣板橋地方法院民事判決　　　　　　 95年度簡上字第227號
上　訴　人　鴻銳保全股份有限公司
法定代理人　戊○○
訴訟代理人　甲○○
上　訴　人　鴻銳公寓大廈管理維護股份有限公司
法定代理人　戊○○
前列二人共同
訴訟代理人　丁○○
被上訴人　　天下為公NO.2公寓大廈管理委員會
法定代理人　乙○○
訴訟代理人　丙○○
上列當事人間請求給付報酬等事件，上訴人對於中華民國95年10
月13日臺灣板橋地方法院板橋簡易庭95年板簡字第4892號第一審
判決提起上訴，經本院於96年5 月2 日言詞辯論終結，判決如下
：
    主  文
上訴駁回。
第二審訴訟費用新台幣參仟陸佰陸拾元由上訴人共同負擔。
   事實及理由
壹、程序上理由
一、被上訴人之法定代理人已變更為乙○○，並由乙○○聲明承
    受訴訟（見本院卷第79頁、），合於民事訴訟法第170 條、
    第175 條之規定核無不合，應予准許。
二、按簡易程序第二審之訴訟程序，訴之變更或追加，非經他造
    同意，不得為之。但請求之基礎事實同一者，不在此限，有
    民事訴訟法第255 條第1 項第2 款、第446 條第1 項前段、
    第436 之1 條第3 項定有明文。上訴人於鴻銳公寓大廈管理
    維護股份有限公司於原審依據民法第487 條之僱傭關係請求
    被上訴人拒絕受領勞務，扣除因未服勞務所減省之費用，依
    法請求勞務之報酬，上訴第二審復追加民法第549 條第2 項
    之規定，以被上訴人於不利於上訴人之時期終止委任契約，
    請求未履行契約部分之損害賠償，本件上訴人鴻銳公寓大廈
    管理維護股份有限公司所請求之基礎事實均為被上訴人未依
    法終止契約，逕為拒絕受領給付勞務，據此請求損害賠償，
    其二請求基礎事實同一，其證據資料有其共通性，依訴訟經
    濟之原則，自應一次解決本件訴訟紛爭，爰依前開規定，上
    訴人鴻銳公寓大廈管理維護股份有限公司為前開訴之追加，
    核屬適法，應予准許。
貳、實體上理由
一、上訴人起訴主張：
（一）緣上訴人鴻銳保全股份有限公司（下稱鴻銳保全公司）、
      鴻銳公寓大廈管理維護股份有限公司（下稱鴻銳管理維護
      公司）各與被上訴人於民國（下同）94年9 月26日訂有駐
      衛保全服務契約（下稱保全合約）及行政綜合維護事項承
      辦服務契約（下稱管理維護合約），契約期間為94年10月
      1 日起至95年9 月30日，被上訴人於95年3 月2 日發函及
      4 月7日 無正當理由發函通知上訴人提前至95年4 月30日
      終止契約。上訴人鴻銳保全公司與被上訴人間約定契約履
      行未滿一年被上訴人無正當理由而終止本契約者，應賠償
      新台幣元（不得逾一年應收保全費用與終止前以收費用之
      差額），但契約已履行逾一年以上者，不在此限，有保全
      合約第15條第1 項可按。則本件契約履行未滿一年，被上
      訴人無正當理由而終止本契約，被上訴人無正當理由所為
      之終止契約，上訴人鴻銳保全公司之損害應包括已完成工
      作部分之報酬及其就未完成部分應可取得之利益，自95年
      5 月1 日至96年9 月30日上訴人鴻銳保全未完成部分應可
      取得之利益（即所失利益）其明細如下：上訴人鴻銳保全
      每月勞務報酬新台幣（下同）180,000 元，扣除每月營業
      稅捐8,571 元，保全員6 人薪資126,000 元、及社區文具
      清潔用品費20,000元，提供社區園藝修剪費（一年）
      15,000 元 及提供社區採光罩清洗費（一年）10,000元，
      未完成部分應可取得之利益即損害賠償之金額為135,385
      元。
（二）按僱用人受領勞務遲延者，受僱人無補服勞務之義務，仍
      得請求報酬。但受僱人因不服勞務所減省之費用，或轉向
      他處服勞務所取得，或故意怠於取得之利益，僱用人得由
      報酬額內扣除之。當事人之一方，於不利於他方之時期終
      止契約者，應負損害賠償責任，民法第487 條、第549 條
      第2 項分別定有明文。被上訴人無正當理由終止鴻銳保全
      公司之契約，保全合約之終止契約之效力不及於管理維護
      合約，然被上訴人卻要求上訴人將警衛人員、清潔人員等
      撤離社區，拒絕受領上訴人所服勞務，上訴人迫於無奈於
      95 年5月1 日撤離被上訴人之社區，上訴人依據得前開規
      定請求被上訴人給付95年5 月1 日至96年9 月30日之報酬
      如下：上訴人鴻銳維護公司每月報酬124,500 元，扣除每
      月營業稅捐5,929 元、總幹事薪資31,000元、清潔員3 人
      薪資60,000元、總幹事單位勞健保2,851 元、清潔員3 人
      單位勞健保5,676 元，應給付之報酬為95,220元。為此，
      為此本於兩造間之僱傭及委任契約關係提起本訴。
（三）對被上訴人抗辯之陳述：
 1、鴻銳保全公司企劃部所提出「專案企劃書」為遞案說明，惟
    契約之細節及履約之規劃，此為關係企業作業文書簡化，參
    「專案企劃書」封面業已載明上訴人等二公司，非指二契約
    間其主從效果，本案契約書雖以鴻銳保全「鴻銳保全留駐服
    務契約書」掛名作為封面，然參保全合約及管理維護合約，
    權利義務關係均由上訴人二公司分別與被上訴人訂定，權利
    義務關係各屬，契約主體不同，法律效果不同，本案二契約
    雖具有相互結合之關係，僅為單純外觀之結合，相互問不具
    依存關係，各自獨立履行，事實上無併存之必然性及必要性
    ，二者間條文縱有條款援引，如被上訴人所舉管理維護合約
    第10條第6 款有關免責之規定，不因保全合約而失效，蓋依
    駐衛人員或編組服務時間未能及於看管事件，縱使被上訴人
    將契約款項匯入單一上訴人鴻銳保全公司之帳戶，此為履約
    後之付款，純屬關係企業交易之約定，與契約是否併存無涉
    ，因此，本件不因保全合約之終止，致管理維護合約隨同失
    效。
 2、按駐衛警人員如有怠忽職守，被上訴人應以書面通知被上訴
    人鴻銳保全公司，按情節懲處或調換，如上訴人不為處理時
    ，被上訴人應通知上訴人鴻銳保全公司改正，如未於三日內
    改正，經被上訴人以出席委員二分之一以上過半處委員決議
    ，得無條件終止合約，有兩造間合約第9 條、第20條第2 項
    、第15條第4 項之條文自明，並非駐衛人員有怠忽職守之情
    形，被上訴人即得終止合約。至於被上訴人所稱上訴人履約
    之瑕疵，94年12月底上訴人鴻銳保全公司就與被上訴人管委
    會達成提供贊助金之方式以代罰款，該瑕疵應於協議成立時
    治癒，有該罰扣細則可參。且上訴人鴻銳保全公司就現場駐
    衛人員之勤務異常定有罰責，但該目的係就履行契約之非重
    大事由之瑕疵所定之罰責，如駐衛人員有怠忽職守，仍依前
    開約定，通知被上訴人依情節懲處，因此，被上訴人未依書
    面約定請求撤換駐衛人員，逕為終止契約，不符前開約定。
    另被上訴人抗辯因鴻銳保全公司內部薪資發放流程致公司人
    員流動頻繁，並未舉證。被上訴人稱上訴人之駐衛人員有放
    空哨之情形，上訴人同意被上訴人扣款治癒。火警發生地為
    住戶之專有部分，駐衛人員於接獲通知後即刻處理，就車禍
    事件駐衛人員業即時報警，設法阻止或防止災害擴大，就事
    故之處理並無致解約之重大瑕疵，上訴人等就被上訴人要求
    配合協商之會議均出席討論，並加以改進，其履約非屬毫無
    誠意，故被上訴人主張終止契約，應無理由。被上訴人召開
    管委會時，上訴人派人與會，並無參與之權利，僅於主席同
    意下發表意見，並非於95年4 月30日召開臨時會議中默許終
    止當事然間之契約，實屬誤認。保全合約第15條之金額攔空
    白，因損害賠償係以實際受損之金額求償，故契約中未載明
    一定金額，空白亦非表示無賠償之約定，如無意請求，則應
    予刪除該條文，而非空白。
（四）聲明：
 1、原判決廢棄。
 2、被上訴人應給付上訴人鴻銳保全公司新台幣（下同）135385
    元及自民國（下同）95年5 月26日起至清償日止，按年息5
    ﹪計算之利息。
 3、被上訴人應給付上訴人鴻銳管理維護公司9522 0元及自95年
    5 月26日起至清償日止，按年息5 ﹪計算之利息。
二、被上訴人抗辯：
（一）按契約聯立者，係指數個契約（典型或非典型）具有互相
      結合之關係而言。其結合之主要情狀有二，一為單純外觀
      之結合，即數個獨立之契約僅因締結契約之行為（如訂立
      一個書面）而結合，相互間不具依存關係，亦即彼此間不
      發生任何牽連。另一為具有一定依存關係之結合，即依當
      事人之意思，一個契約之效力或存在依存於另一個契約之
      效力或存在，亦即其個別契約是否有效、成立，雖應就各
      該契約判斷之，惟設其中一個契約不成立、無效、撤銷或
      解除時，則另一個契約亦應同其認定。最高法院著有94年
      度台上字第1348號、92年度台上字第1297號判決可稽。又
      按保全業法第4 條規定「：保全業得經營左列業務：一．
      關於辦公處所、營業處所、廠場、倉庫、演藝場所、競賽
      場所、住居處所、展示及閱覽場所、停車場等防盜、防火
      、防災之安全防護。二．關於現金或其他貴重物品運送之
      安全維護。三．關於人身之安全維護。四、其他經中央主
      管機關核定之保全業務。」可見保全業法中規定保全業務
      中是不包含社區清潔及一般行政事務。惟查一般公寓大廈
      社區之基本需求，係包含保全人員、清潔人員及總幹事等
      行政綜合管理維護事務人員，故保全公司均另成立公寓大
      廈管理維護公司，併存在保全公司中；例如太平洋保全－
      太平洋公寓大廈管理維護公司、誼光保全－誼光公寓大廈
      管理維護公司、喬治亞保全－喬治亞公寓大廈管理維護公
      司、鴻銳保全－鴻銳公寓大廈管理維護公司等，並有上訴
      人公司主任之名片一紙可稽，按民法第111 條規定：法律
      行為之一部分無效者，全部皆為無效。類推適用上開規定
      ，主契約因終止而不存在，從契約因失所附麗而失其效力
      。本件系爭合約係由兩個契約結合而成，事證如下：
 1、合約中就各項工作之項目、內容及實際到場督導、參與開會
    協調之人員等均相同。
 2、被告支付鴻銳保全公司每月18萬元（契約第7 條第1 項），
    及鴻銳管理維護公司（契約第8 條第1 項）等保全、管理維
    護之各項費用共計304,500 元（扣除匯費30元後，實際匯款
    304470元），均係電匯到「鴻銳保全股份有限公司」、設於
    台北富邦銀行正義分行、000000 000000 帳號內, 有匯款單
    四紙可稽，益證系爭合約確屬契約之聯立無訛。
 3、兩造簽訂系爭契約前上訴人向被上訴人提出「專案企劃書」
    ，係由「鴻銳保全企劃部」製，其中包含1 公司簡歷：鴻銳
    保全股份有限公司、2 公司組織、3 品質您看得到：鴻銳保
    全、4 保障您看得到：鴻銳保全、5 勤務規劃案：管理中心
    、6 現場主管工作流程表、7 現場主管服務準則：負責研判
    及擬定本社區大樓業務管理之原則及方向、8 勤務規劃案：
    大門安全警衛、9 勤務規劃案：車道哨安全警衛：10勤務規
    劃案：清潔員負責公共區域之整體環境清潔維護工作、11鴻
    銳保全股份有限公司徵選派駐人員制度、12鴻銳保全股份有
    限公司勤務督導制度、13鴻銳保全股份有限公司規劃書：巡
    邏車、14鴻銳保全股份有限公司勤務支援制度等，有專案企
    劃書可稽。
 4、兩造所簽訂之契約書，封面除「鴻銳保全股份有限公司」及
    『駐衛保全服務定型化契約』，並無「鴻銳公寓大廈管理維
    護股份有限公司」，但內容中包含『行政綜合管理維護事項
    承辦合約』。
 5、鴻銳保全股份有限公司現場勤務查核異常罰扣細則（參見
    95.6.27 書狀附件二最後一頁），亦不分『駐衛保全服務定
    型化契約』或『行政綜合管理維護事項承辦合約』之事項，
    而全部混在一起。
 6、『行政綜合管理維護事項承辦合約』第10條第6 款約定：依
    第19條第1 款之駐衛人員或服務時間，……。所稱第19條第
    1 款等語，即係指『駐衛保全服務定型化契約』之第19條第
    1 款，足見兩件契約互相援引適用。
 7、綜上事證，保全合約與管理維護合約係合而為一，一部不存
    在全部即不存在，本件保全合約係主契約因終止而不存在，
    則管理維護合約，亦失所附麗而失其效力。
（二）保全合約第15條第3 項規定：上訴人鴻銳保全公司違反本
      契約之約定，經被上訴人通知上訴人鴻銳保全公司改正而
      未於三日內改正者，得以書面終止契約，於通知到達乙方
      後生效。上訴人鴻銳保全公司至95年4 月30日止，在短短
      7 個月期間所發生之重大缺失為(一)放空哨（時間：94年10
      月3 日、94年10月14日、95年2 月20日）(二)保全人員無教
      育訓練；(三)保全人員之進用隨便敷衍塞責；(四)上訴人之薪
      資發放不公、不按時，嚴重影響保全及清潔人員之工作情
      緒、服務熱忱，間接導致被上訴人社區之安全品質；(五).
      被告總幹事工作能力欠佳，怠忽職守；(六)保全人員間有打
      瞌睡之情事，保全員王晨紘於夜間班時常至前哨聊天、在
      機房睡覺，(六)95年3 月9 日清晨3 時45分，發生被上訴人
      社區E棟13 樓火警，反而是對面大順名門社區之警衛來被
      上訴人社區後哨發現無人，巧遇被上訴人社區住戶楊佳雲
      才通知前哨始撲滅火苗；(七)95年3 月22日上午9 時50分被
      上訴人社區委請水電包商大成水電蔡老闆噴灑殺蟲劑，於
      地下2 樓G棟 樓梯出口處遭HU-6799 轎車撞傷，上訴人之
      保全人員卻未及時報警，肇事車輛車主已將車開離現場，
      影響受害人權益甚鉅。被上訴人通知上訴人派員出席協商
      改正及解決問題，其詳細日期及代表上訴人公司出席人員
      如下：(一)95 年2月18日黃特助及歐主任；(二)95年2 月24日
      李襄理及游襄理；(三)95年2 月25日程副總經理。95年2 月
      20日放空哨乙事，係其職員黃漢威自擅離職守，在未交班
      之情形即離去，而為被上訴人查知，上訴人之安全委員乙
      ○○並未指示及要求黃漢威下哨，足見已給予上訴人公司
      多次改正機會後，仍一犯再犯而無法依合約履行應盡之義
      務。又現場勤務查核異常罰扣細則，係上訴人公司有該細
      則之行為時即得予扣款，並非因此而治癒其瑕疵，更非謂
      被上訴人不得據此終止合法契約。查：第15條第2 項之金
      額欄空白顯示只依第一項之理由，即得隨時通知乙方終止
      本合約，無賠償之約定；於契約第12條亦無任何賠償金額
      之記載，足見兩造間並無任何賠償之約定。
（三）按民法第549 條係規定：「當事人之任何一方，得隨時終
      止委任契約。當事人之一方，於不利於他方之時期終止契
      約者，應負損害賠償責任。但因非可歸責於該當事人之事
      由，致不得不終止契約者，不在此限。」查：本件可歸責
      於上訴人之事由，而非可歸責於被上訴人之事由，致不得
      不終止與鴻銳保全公司之合約，已如前述，上訴人鴻銳保
      全公司及鴻銳管理維護公司與被上訴人合約之關係，因係
      契約之聯立或依民法第111 條因主契約因終止而不存在，
      則管理維護合約，亦失所附麗而失其效力，均屬非可歸責
      於被上訴人之事由而終止。上開民法第549 條第2 項但書
      之規定，因非可歸責於被上訴人之事由，致不得不終止與
      上訴人之契約，上訴人仍不得請求損害賠償。另依兩造合
      約第20條第2 款亦約定：乙方若有瑕疵具體事實，以出席
      二分之一以上過半數委員決議，得無條件解除合約。被上
      訴人社區管委會據此於民國95年3 月1 日召開95年度3 月
      份臨時會會議決議，全體委員會15員計9 員出席，全數九
      票贊成解約案，決議於95年4 月30日終止本合約，經鴻銳
      保全公司鄧總經理率該公司人員於4 月30日與本社區管委
      會委員最後一次會議，同意終止本件系爭合約案並撤哨交
      與飛鷹保全公司，足認上訴人已同意解約。
（四）聲明：上訴駁回。
三、兩造不爭執之事實（見96年3 月20日準備程序筆錄，本院卷
    第79頁）：
（一）上訴人鴻銳保全公司、鴻銳管理維護公司於94年9 月26日
      簽定保全合約、管理維護合約（如原審原證1 、2 ，見原
      審卷第8 至14頁），約定契約期限均自94年10月1 日起至
      95年9 月30日止。
（二）被上訴人分別於95年3 月2 日、95年4 月7 日以存證信函
      通知上訴人終止駐衛保全契約，並於95年4 月30日社區管
      委會以口頭向上訴人之總經理戊○○終止保全契約（見原
      審卷第50、15、129 頁）。
（三）上訴人鴻銳保全公司於94年10月3 日、94年10月14日之保
      全人員確實有遲延交班之情形，經被上訴人同意上訴人鴻
      銳公司以提供贊助金之方式代替罰款。
（四）上訴人鴻銳保全公司於95年2 月20日之保全人員黃漢威未
      經管理委員之同意有提前下哨之情形。
（五）被上訴人於95年3 月1 日經社區委員會開會，實到9 人，
      經全提到場之委員9 人決議全數通過與鴻銳保全公司之解
      約（見原審卷第52至53頁）
四、本件爭點及本院判斷（見96年3 月20日準備程序筆錄，本院
    卷第80頁）：
    上訴人鴻銳保全公司依據保全合約第15條之約定，以被上訴
    人於契約履行未滿一年，並無正當理由而終止本契約，應賠
    償上訴人鴻銳保全因契約終止所生之損害，求為判決如上訴
    之聲明第2 項，另上訴人鴻銳管理維護公司則以上訴人就鴻
    銳保全公司終止保全合約，其效力不及於管理維護合約，依
    據民法第487 條、第549 條第2 項之規定，以被上訴人拒絕
    受領上訴人所提供勞務，請求判決如上訴之聲明第3 項。被
    上訴人則以上訴人對於上訴人之社區安全之維護有嚴重之疏
    失，依保全合約第15條規定終止與上訴人之間之契約，並於
    95 年3月1 日召開95年度3 月份臨時管理委員會會議決議，
    全體委員會15員計9 員出席，全數9 票贊成解約案，決議於
    95年4 月30日終止本合約，並經上訴人二公司與會默許，且
    保全合約與管理維護合約二者相互依存，被上訴人就保全合
    約終止合約，其效力自及於管理維護合約。經兩造協議並簡
    化爭點如下：
（一）被上訴人依據保全契約第15條之規定終止保全合約是否合
      法？
 1、上訴人銳鴻保全對於被上訴人抗辯其保全人員自94年10月3
    日起至95年2 月20日止，多達5 次以上放空哨之事實，經被
    上訴人於95年2 月18日、95年2 月24日、95年2 月25日分別
    通知上訴人公司之代表人員黃特助、歐主任、李襄理、游襄
    理、程副總經理等人與會出席改善上開履約瑕疵等事實均不
    爭執，然抗辯依據兩造間合約第9 條、第20條第2 項、第15
    條第4 項之條文之解釋，如駐衛警人員如有怠忽職守，被上
    訴人應以書面通知被上訴人鴻銳保全公司，按情節懲處或調
    換，如上訴人不為處理時，被上訴人應通知上訴人鴻銳保全
    公司改正，如未於三日內改正，經被上訴人以出席委員二分
    之一以上過半處委員決議，得無條件終止合約，並非駐衛人
    員有怠忽職守之情形，被上訴人即得終止合約，上訴人鴻銳
    保全公司於94年12月底就上開履約瑕疵與被上訴人管委會達
    成提供贊助金之方式以代罰款，該瑕疵應於協議成立時治癒
    云云。經查：
 （1）系爭保全合約第15條第4 項前段約定：「甲方（即被上訴
      人）因乙方（即上訴人）違反本契約之約定，經甲方（即
      被上訴人）通知乙方（即上訴人）改正而未於三日內改正
      者，得以書面終止契約，於通知到達乙方（即上訴人）後
      生效; 同合約第20條第2 項約定「乙方若有瑕疵具體事實
      ，以出席二分之一以上過半數之委員決議，得無條件解除
      合約」，綜上契約條文之文義解釋，上訴人有具體之履約
      瑕疵，被上訴人經通知上訴人改正未於三日內改正，被上
      訴人即得無條件終止契約，或有前開具體之履約瑕疵經出
      席二分之一以上過半數決議即得終止契約，況綜觀系爭保
      全契約之全部條文，並無上訴人得以贊助金之方式得治癒
      履約瑕疵之約定，上訴人前開主張，顯與契約條文義解釋
      不符。至於系爭保全合約第9 條約定：「駐衛人員如有怠
      忽職守，不遵守勤務準則規定，違反本契約或其他不法情
      事，甲方（即被上訴人）應以書面通知乙方（即上訴人）
      按情節輕重予以懲處調換」等約定，在於被上訴人得依法
      監督上訴人所屬之駐衛警人員，並依約定得要求上訴人懲
      處駐衛警人員，核與兩造間終止契約之約定無關。
 （2）上訴人鴻銳保全公司於94年10月3 日、94年10月14日之保
      全人員確實有遲延交班之情形，上訴人鴻銳保全公司於95
      年2 月20日之保全人員未經管理委員同意，黃漢威有提前
      下哨之情形，業經被上訴人分別於前揭時日通知上訴人之
      代表人員出席，已如前述，揆之保全合約第15條第4 項前
      段之約定，被上訴人已多次通知上訴人鴻銳保全公司改善
      履約瑕疵，然上訴人鴻銳保全公司均未改善，且仍有多次
      放空哨之情形，準此，被上訴人依據前開約定終止契約，
      核無不合，應為適法。
 （3）上訴人銳鴻保全上開具體之履約缺失等，上訴人於95年3
      月1 日召開95年度3 月份社區管委會臨時會會議決議，全
      體委員會15員計9 員出席，全數9 票贊成解約案，決議於
      95年4 月30日終止本合約，依據前開合約第20條第2 項之
      約定，被上訴人自得無條件終止合約，被上訴人以95年3
      月2 日以天下為公字第950302001 號函終止與上訴人銳鴻
      保全上開契約，有被上訴人提出會議紀錄、終止函影本各
      1 件為證，上訴人銳鴻保全於95年3 月22日以存證信函函
      覆拒絕撤哨，有該存證信函影本1 件附卷可稽，則被上訴
      人終止通知顯已到達上訴人，依兩造前開契約第15條第4
      項前段，契約即已終止失效，被上訴人既因上訴人銳鴻保
      全違約而終止契約，自屬正當理由，上訴人銳鴻保依兩造
      前開契約第15條第2 項反面解釋，自不得向被上訴人請求
      損害賠償。
（二）被上訴人終止保全合約其效力是否及於管理維護合約？
 1、按契約聯立者，係指數個契約（典型或非典型）具有互相結
    合之關係而言。其結合之主要情狀有二，一為單純外觀之結
    合，即數個獨立之契約僅因締結契約之行為（如訂立一個書
    面）而結合，相互間不具依存關係，亦即彼此間不發生任何
    牽連。另一為具有一定依存關係之結合，即依當事人之意思
    ，一個契約之效力或存在依存於另一個契約之效力或存在，
    亦即其個別契約是否有效、成立，雖應就各該契約判斷之，
    惟設其中一個契約不成立、無效、撤銷或解除時，則另一個
    契約亦應同其認定。最高法院著有94年度台上字第1348號、
    92年度台上字第1297號判決可稽。又按保全業法第4 條規定
    「：保全業得經營左列業務：一．關於辦公處所、營業處所
    、廠場、倉庫、演藝場所、競賽場所、住居處所、展示及閱
    覽場所、停車場等防盜、防火、防災之安全防護。二．關於
    現金或其他貴重物品運送之安全維護。三．關於人身之安全
    維護。四、其他經中央主管機關核定之保全業務。」可見保
    全業法中規定保全業務中是不包含社區清潔及一般行政事務
    。然查，公寓大廈社區之基本需求，係包含保全人員、清潔
    人員及總幹事等行政綜合管理維護事務人員。因此，依據保
    全公司均另設立公寓大廈管理維護公司，以符合公寓大廈社
    區之需求。
 2、經查：
 （1）被上訴人支付鴻銳保全公司每月18萬元（契約第7 條第1
      項），及鴻銳管理維護公司（契約第8 條第1 項）等保全
      、管理維護之各項費用共計304,500 元（扣除匯費30元後
      ，實際匯款304470元）均係電匯到「鴻銳保全股份有限公
      司」、設於台北富邦銀行正義分行、000000 000000 帳號
      內,有 匯款單四紙可稽。
 （2）兩造簽訂系爭二份契約前，上訴人所提出「專案企劃書」
      ，係由「鴻銳保全企劃部」所製作，其中在保全公司項下
      即包含社區之安全警衛、社區清潔、大廈環境清潔維護服
      務事項（見原審卷第96、97頁），有專案企劃書可稽，足
      見，以公寓大廈社區所需之保全服務及行政管理、清潔服
      務均已含括，當時係以保全及管理維護合約同時簽訂，足
      見二者契約為相互依存。
 （3）兩造所簽訂之契約書，封面除「鴻銳保全股份有限公司」
      及『駐衛保全服務定型化契約』，並無「鴻銳公寓大廈管
      理維護股份有限公司」，但內容中包含管理維護合約，再
      參之鴻銳保全股份有限公司現場勤務查核異常罰扣細則（
      參見原審卷第49頁），就保全駐衛人員及清潔人員未依法
      執勤時，均定在同一罰則內，上訴人顯就保全合約及管理
      維護合約混同，足見兩造當事人於簽約伊始即有二者契約
      聯立之合意。
 （4）依據管理維護合約第10條第6 款約定：「依第19條第1 款
      之駐衛人員或服務時間」，……。其中條文所稱第19條第
      1 款等語，即係指保全合約第19條第1 款，足見二者契約
      互相援引適用。
 （5）綜上所述，本件契約當事人即上訴人部分確有兩人，且同
      屬契約聯立，本件保全合約及管理維護合約，係由兩個契
      約相互依存，一個契約之效力或存在依存於另一個契約之
      效力或存在，故上訴人抗辯上訴人主張終止契約僅就鴻銳
      保全合約，不及於管理維護合約云云，均不足採。
 3、稱僱傭者，謂當事人約定，一方於一定或不定之期限內為他
    方服勞務，他方給付報酬之契約，民法第482 條定有明文。
    稱委任者，謂當事人約定，一方委託他方處理事務，他方允
    為處理之契約。民法482 條、第528 條分別定有明文。系爭
    管理維護合約，係由被上訴人委託上訴人鴻銳管理維護公司
    僱用清潔員三名、總幹事一名，由上訴人鴻銳管理維護公司
    代為清潔被上訴人社區之清潔服務及行政管理事項，有管理
    維護合約第2 條、3 條可按，因此，揆之前開規定，兩造間
    應成立委任契約，並非僱傭契約，上訴人鴻銳公司依據僱傭
    契約請求損害賠償並無依據。
 4、當事人之任何一方，得隨時終止委任契約。當事人之一方，
    於不利於他方之時期終止契約者，應負損害賠償責任。但因
    非可歸責於該當事人之事由，致不得不終止契約者，不在此
    限，民法第549 條定有明文。被上訴人以上訴人違反系爭保
    全合約之約定而終止保全契約，已如前述，依據前開說明，
    系爭保全合約及管理維護合約，為一相互依存之聯立契約，
    管理維護合約亦一併終止，再者，本件被上訴人因鴻銳保全
    公司人員之缺失，於95年4 月30日被上訴人社區管委會委員
    最後一次會議，口頭向上訴人鴻銳管理維護公司總經理戊○
    ○終止本件委任契約，為被上訴人所同認（見原審95年10月
    3 日筆錄），依前開說明，兩造委任契約均因合法終止而失
    效，且係可歸責於上訴人之事由而終止契約，上訴人自不得
    請求因終止契約所生之損害賠償。
五、從而，上訴人鴻銳保全公司依據保全合約第15條之約定，訴
    請被上訴人應賠償135,385 元及自95年5 月26日起算之法定
    遲延利息，上訴人鴻銳管理維護公司依據僱傭及委任關係請
    求被上訴人應賠償95,220元及自95年5 月26日起算之法定遲
    延利息，均無理由，應予以駁回。上訴人之訴既無理由，則
    其假執行之聲請亦無依據，併予駁回。原審為上訴人敗訴之
    判決，及駁回其假執行之聲請，並無不合，上訴意旨指摘原
    判決不當，求予廢棄改判，為無理由，應予駁回。
六、因本件事證已經明確，兩造其餘主張陳述及所提之證據、爭
    點，於本件判決結果並無影響，不再一一論述，附此敘明。
七、據上論結，本件上訴為無理由，依民事訴訟法第436 條之1
    第3 項、第449 條第1 項、第78條、第85條第1 項前段，判
    決如主文。
中　　華　　民　　國　　96　　年　　5 　　月　　23　　日
                  民事第三庭審判長法　  官　朱耀平
                                  法    官　許月珍
                                  法    官　徐玉玲
以上正本證明與原本無異
不得上訴。
中　　華　　民　　國　　96　　年　　5 　　月　　23　　日
                                  書 記 官　朱家惠
